臺灣高等法院刑事判決
109年度上訴字第511號
上  訴  人  
即  被  告  PAUL RICHARD CROWELL  美國籍

選任辯護人  黃煒迪律師
            田芳綺律師
上列上訴人因違反毒品危害防制條例等案件，不服臺灣桃園地方
法院108年度訴字第914號，中華民國108年12月31日第一審判決
（起訴案號：臺灣桃園地方檢察署108年度偵字第15227號，移送
併辦案號：同署108年度偵字第28959號），提起上訴，本院判決
如下：
    主  文
原判決撤銷。
PAUL RICHARD CROWELL共同運輸第三級毒品，處有期徒刑參年拾
月，並應於刑之執行完畢或赦免後，驅逐出境。
扣案如附表一所示之物暨附表二編號1南非幣參佰元部分，均沒
收之。
    事  實
一、PAUL RICHARD CROWELL（下稱PAUL）係美國籍，於民國108
    年5月19日前某時，接受真實姓名年籍均不詳、自稱「AMAKO
       SAMUEL」、「WILLIAM GREENE」之成年男子所提供免費
    來回機票，且於同年月19日自美國搭機前往南非約翰尼斯堡
    ，再由真實姓名年籍均不詳，自稱「SUSAN 」之成年女子支
    付PAUL在南非約翰尼斯堡之旅館費用，另交付PAUL南非幣30
    0元供其使用。嗣「SUSAN 」於108年5月23日某時，在南非
    某旅館外之停車場，要求PAUL攜帶夾藏如附表一編號四所示
    第三級毒品愷他命之行李箱及公事包來臺，PAUL遂基於縱所
    運輸之物品為第三級毒品與管制物品，仍不違背其本意之不
    確定故意，與「AMAKO SAMUEL」、「WILLIAM GREENE」、「
    SUSAN 」共同基於運輸第三級毒品、私運管制物品進口之犯
    意聯絡，於同年月23日下午1時25分許，自南非約翰尼斯堡
    搭機至杜拜，再於翌（24）日上午4時35分許，搭乘阿聯酋
    航空公司編號EK366班次班機自杜拜前往臺灣，並於同日下
    午4時50分許，抵達臺灣桃園國際機場，並由臺灣桃園國際
    機場入境，而運輸上開愷他命進入我國。嗣同日下午6時許
    接受入境查驗作業時，經法務部調查局桃園市調查處向內政
    部移民署會同財政部臺北關稅局（下稱臺北關稅局）關員，
    在其託運行李箱及公事包內襯中，分別查獲如附表一編號四
    之愷他命4包，而循線查獲上情。
二、案經法務部調查局桃園市調查處移送臺灣桃園地方檢察署檢
    察官偵查後起訴及移送併辦。
    理  由
壹、程序部分
一、本件臺灣桃園地方檢察署檢察官移送併案審理部分（108年
    度偵字第28959號），與起訴並經本院判決有罪部分，屬於
    實質上一罪，為起訴效力所及，本院自應併予審理。
二、本判決以下所引具傳聞性質之各項供述證據經本院於審理期
    日調查證據時提示並告以要旨後，未據當事人於言詞辯論終
    結前就證據能力部分有所異議，本院復查無該等證據有違背
    法定程序取得或顯不可信之情形，依據刑事訴訟法第159條
    之5規定，自應認為均有證據能力。
三、至於以下本件認定事實所引用之非供述證據，並無證據證明
    係公務員違背法定程序所取得，亦無刑事訴訟法第159條之4
    顯有不可信之情況與不得作為證據之情形，且經本院於審理
    期日依法進行證據之調查、辯論，亦應有證據能力。
貳、實體部分
一、認定犯罪事實所憑之證據及理由：
    上開犯罪事實，迭據被告PAUL於偵查、原審及本院審理中均
    坦承不諱（見第15227號偵查卷一第153頁；原審卷第28頁反
    面、第70頁、第145頁；本院卷第91至93頁）。本院經查：
    扣案被告所運輸入臺如附表一編號四所示之愷他命4包，經
    法務部調查局鑑定結果，確含第三級毒品愷他命成分，有同
    局108年6月3日調科壹字第10823207040號鑑定書在可資證明
    （見第15227號偵查卷一第55頁）。此外，被告與上開共犯
    有共同運輸第三級毒品之事實，亦有財政部關務署臺北關10
    8年5月24日北稽檢移字第1080100015號函、電子郵件、訂房
    紀錄、機票訂購紀錄、手機呼叫紀錄、手機翻拍畫面及蒐證
    照片31張附卷可稽（見第15227號偵查卷一第6頁、第23頁至
    第25頁反面、第56頁反面至第62頁、第93頁至第112頁反面
    、第15227號偵查卷二第4頁至第133頁）可證，並有扣案如
    附表一所示之物可資佐憑，足證被告之自白供述，確與客觀
    事證相符，事證明確，犯行洵堪認定，自應依法論科。
二、論罪科刑部分：
  ㈠核被告所為，係犯毒品危害防制條例第4條第3項之運輸第三
    級毒品罪及懲治走私條例第2條第1項之私運管制物品進口罪
    。被告非法持有純質淨重20公克以上之第三級毒品愷他命，
    為運輸第三級毒品罪所吸收，自不另論罪。
  ㈡被告與「AMAKO SAMUEL」、「WILLIAM GREENE」、「SUNAN 
    」就上開犯行，有共同之犯意聯絡及行為分擔，應依刑法第
    28條之規定，論以共同正犯。又被告利用不知情之航運人員
    ，將愷他命自南非運輸至我國境內，為間接正犯。
  ㈢被告以一行為觸犯上開運輸第三級毒品罪及私運管制物品進
    口罪，為想像競合關係，應依刑法第55條前段規定，從一重
    以運輸第三級毒品罪處斷。
  ㈣被告就本件運輸第三級毒品之犯行，於偵查及審判中均自白
    犯行，已如上述，爰依毒品危害防制條例第17條第2項規定
    ，減輕其刑。
  ㈤被告及其辯護人上訴意旨略以：被告並非跨國集團之成員，
    僅係依照指令行事，不具主導地位，並無嚴重危害社會治安
    之惡意，且主動供出共犯；又被告為退休美國軍人、素行良
    好，前曾於香港為類似行為，成功轉交「SUSAN 」交付之物
    於指定之人，此次乃因此降低戒心；再被告年事已高，此次
    僅獲得免費搭機費用，所收受之零用金、住宿費用均為共犯
    誘使被告之必要支出，堪認被告犯罪情狀顯可憫恕，爰請依
    刑法第59條之規定減輕其刑等語。惟按刑法第59條於94年2
    月2日修正公布時立法以旨乃係認為，現行第59條在實務上
    多從寬適用，為防止酌減其刑之濫用，自應嚴定其適用之條
    件，以免法定刑形同虛設，破壞罪刑法定之原則。科刑時，
    原即應依第57條規定審酌一切情狀，尤應注意該條各款所列
    事項，以為量刑標準。因此，本條關於裁判上減輕之規定，
    必於審酌一切之犯罪情狀，在客觀上顯然足以引起一般同情
    ，認為縱予宣告法定最低刑度猶嫌過重者，始有其適用，以
    避免濫用，破壞立法者設定法定刑之立法政策。因此，本條
    固屬法院依法得自由裁量之事項，然並非漫無限制，必須犯
    罪另有特殊之原因與環境，在客觀上足以引起一般同情，認
    為即予宣告法定低度刑期，猶嫌過重者，始有其適用，至於
    被告無前科、坦白犯行、素行端正，以及犯罪之動機、犯罪
    之手段或犯罪後之態度等情狀，僅可為法定刑內從輕科刑之
    標準，不得據為酌量減輕之理由。本件被告所犯運輸第三級
    毒品犯行，其法定本刑經依毒品危害防制條例第17條第2項
    規定減輕其刑後業已降低；再參酌被告本案運輸第三級毒品
    純質淨重高達2780.23公克，數量甚多，若未經查獲流入市
    面，顯足以危害臺灣社會治安，流毒甚大；又被告係與跨國
    之犯罪集團掛勾共犯，並非單獨犯罪，且共犯均係外國人，
    亦無法查獲，至於被告年事已高、素行良好、所受利益非多
    、犯後坦承所犯等情，依上所述，均僅係刑法第57條之量刑
    事由，且與跨國集團共同運輸毒品進入臺灣地區，足以危害
    臺灣社會治安，荼毒臺灣人民之身心健康，客觀上亦無何情
    堪憫恕之可言。是被告及其辯護人上開主張，核無理由。
 三、撤銷改判之理由：
  ㈠原審判決以被告所犯事證明確，因予論罪科刑，固非無見，
    惟查：原審判決事實欄記載「PAUL RICHARD CROWELL（下稱
    PAUL）明知愷他命係毒品危害防制條例第2 條第2 項第3 款
    所列管之第三級毒品，且屬行政院依懲治走私條例第2 條第
    3 項授權公告之管制進口物品，未經許可，不得運輸、私運
    進口及非法持有，竟…」云云，顯係認被告乃直接故意，惟
    最後又記載「PAUL遂基於縱所運輸之物品為第三級毒品與管
    制物品，仍不違背其本意之不確定故意。」云云，顯係又認
    被告係屬不確定故意，前後已有矛盾。再被告既有犯罪所得
    南非幣300元，又本案復已扣得被告所有之南非幣5,000元，
    自得直接沒收之，且並無不能沒收或不宜執行沒收，而有追
    徵其價額之問題。原審判決既有上開違誤之處，仍屬無可維
    持，自應予撤銷改判。
  ㈡爰以被告之行為人責任為基礎，審酌被告係年事已高之美國
    籍退伍軍人，仍不知愛惜聲譽，僅為貪圖小利而與無視國際
    間杜絕毒品走私之共識，仍基於不確定故意運輸第三級毒品
    進入臺灣之犯罪動機與目的，又以上開方法與共犯運輸毒品
    之犯罪手段，以及參與共犯之地位，運輸之毒品數量非少，
    若流入市面足以對臺灣社會治安造成重大危害，助長施用毒
    品行為氾濫猖獗，足見被告行為觀念嚴重偏差，所幸因司法
    警察人員及時查獲而得杜絕。再兼衡被告前於我國無任何前
    科紀錄，有本院被告前案紀錄表在卷可參，素行良好，且犯
    後尚能坦承犯行，態度良好並考量被告自述之智識程度、家
    庭生活狀況等一切情狀，就被告所犯綜合上情後，依刑法第
    57條之規定，量處如主文第二項所示之刑。
  ㈢至被告及其辯護人雖請求對被告為緩刑之宣告等語，惟本件
    本院對被告所宣告之刑已逾有期徒刑2年，自無74條所定得
    宣告緩刑之餘地，併此敘明。
  ㈣被告為美國籍，有護照影本在卷可稽，雖係合法來臺，然卻
    於入境我國時為本件犯行，並受有期徒刑以上刑之宣告，顯
    已不宜許其繼續在我國居留。爰依刑法第95條規定，併予宣
    告應於其刑之執行完畢或赦免後，驅逐出境。
四、沒收部分：
  ㈠扣案之如附表一編號一、二所示之筆記型電腦及行動電話，
    係被告所持用，且供其本件聯繫運輸毒品事宜所用之物，業
    據被告自承在卷（見原審卷第142頁），且亦有與共犯聯繫
    之訊息資料在卷可稽（見偵卷②4至133頁），係屬供犯罪所
    用之物，自應依毒品危害防制條例第19條第1項規定宣告沒
    收。被告及其辯護人上訴意旨認為，扣案筆記型電腦並非與
    犯罪有直接關係，況被告已提供其電子郵件帳號及密碼供檢
    調單位查詢、使用，沒收該電腦並無實益云云，自非有理由
    。
  ㈡扣案如附表一編號四所示之物，經法務部調查局鑑定結果，
    確含第三級毒品愷他命成分，已如上述，係屬違禁物，且盛
    裝前開第三級毒品之複寫紙，因難與毒品完全析離，且亦無
    耗費析離之必要，不問屬於犯人與否，均應依刑法第38條第
    1 項前段規定，併予宣告沒收。至因鑑驗用罄之愷他命5.65
    公克，既已滅失，無庸另為沒收之諭知。
  ㈢扣案之如附表一編號三所示之物，乃被告用以夾藏、掩飾本
    案愷他命，以便躲避查緝，而將前揭毒品運輸入境所用之物
    ，堪認供其犯本件運輸毒品犯行所用之物，不問屬於犯罪行
    為人所有與否，應依毒品危害防制條例第19條第1項規定，
    宣告沒收。
  ㈣共犯「SUSAN 」曾給被告南非幣300元，業據被告供承在卷（
    見本院卷第92至93頁），此乃被告之犯罪所得，本案既有扣
    得被告所有之南非幣50,00元，因金錢混同以無法特定，自
    應從被告持有扣案之南非幣中予以宣告沒收300元。被告及
    其辯護人上訴意旨辯稱，被告並未實際取得南非幣300元，
    而係用於支付旅館費用及三餐膳食云云，要無可採。
  ㈤扣案如附表二所示之物，皆無證據證明與本案有關，亦非違
    禁物，爰均不為沒收之諭知。
據上論斷，應依刑事訴訟法第369條第1項前段、第364條、第299
條第1項前段，判決如主文。
本案經檢察官楊挺宏提起公訴，檢察官許鈺茹到庭執行職務。
中　　華　　民　　國　　109 　年　　3 　　月　　25　　日
                  刑事第十九庭  審判長法　官  曾淑華
                                      法　官  俞秀美
                                      法　官  陳文貴
以上正本證明與原本無異。
如不服本判決，應於收受送達後20日內向本院提出上訴書狀，其
未敘述上訴之理由者並得於提起上訴後20日內向本院補提理由書
（均須按他造當事人之人數附繕本）「切勿逕送上級法院」。
                                      書記官  洪宛渝
中　　華　　民　　國　　109 　年　　3 　　月　　25　　日
附錄：本案論罪科刑法條全文
毒品危害防制條例第4條
製造、運輸、販賣第一級毒品者，處死刑或無期徒刑；處無期徒
刑者，得併科新臺幣 2 千萬元以下罰金。
製造、運輸、販賣第二級毒品者，處無期徒刑或 7 年以上有期
徒刑，得併科新臺幣 1 千萬元以下罰金。
製造、運輸、販賣第三級毒品者，處 7 年以上有期徒刑，得併
科新臺幣 7 百萬元以下罰金。
製造、運輸、販賣第四級毒品者，處 5 年以上 12 年以下有期
徒刑，得併科新臺幣 3 百萬元以下罰金。
製造、運輸、販賣專供製造或施用毒品之器具者，處 1 年以上7
 年以下有期徒刑，得併科新臺幣 1 百萬元以下罰金。
前五項之未遂犯罰之。
懲治走私條例第2條
私運管制物品進口、出口者，處 7 年以下有期徒刑，得併科新
臺幣 3 百萬元以下罰金。
前項之未遂犯罰之。
第 1 項之管制物品，由行政院依下列各款規定公告其管制品項
及管制方式：
一、為防止犯罪必要，禁止易供或常供犯罪使用之特定器物進口
     、出口。
二、為維護金融秩序或交易安全必要，禁止偽造、變造之各種貨
     幣及有價證券進口、出口。
三、為維護國民健康必要，禁止、限制特定物品或來自特定地區
     之物品進口。
四、為維護國內農業產業發展必要，禁止、限制來自特定地區或
     一定數額以上之動植物及其產製品進口。
五、為遵守條約協定、履行國際義務必要，禁止、限制一定物品
     之進口、出口。

附表一：
編號 物品 數量 備註 1 電腦設備（HP筆記型電腦）（含電源供應線） 1臺 為被告所有，作為與「AMAKO SA MUEL」、「WILLIAM GREENE」為本案犯行聯繫使用。 2 電子產品（Mobicel 手機含SIM 卡，門號未知） 1支 為被告持用，預備與「SUSAN 」為本案犯行聯繫之用。 3 夾藏毒品之行李箱 1個 用以夾藏、掩飾本案愷他命，以便躲避查緝，而將前揭毒品運輸入境所用之物。  公事包 1個  4 愷他命（含包覆毒品之複寫紙4包） 4包 合計淨重3971.76公克，驗餘淨重3966.11公克，空包裝總重310.27公克，純度70％，純質淨重2780.23公克 

附表二：
編號 物品 數量 備註 1 外國紙幣（南非幣）5000元（100元紙鈔50張） 50張 為被告所有，無證據證明與本案有關，亦非違禁物。 2 外國紙幣（美元）126 元（20元6張、50元1張、1元1張） 8張  3 電子產品（ZTE手機含SIM卡，門號：0000000000） 1支  4 黃色筆記本 1本 無證據證明與本案有關，亦非違禁物。 5 紅色筆記本 1本  6 聯絡資訊 1張